【裁判字號】    89,上易,4650
【裁判日期】    900330
【裁判案由】    竊盜等
【裁判全文】
臺灣高等法院刑事判決                          八十九年度上易字第四六五號
    上  訴  人
    即  被  告  己○○
    上  訴  人
    即  被  告  丙○○
    選任辯護人  俞秀美  律師
    上  訴  人
    即  被  告  戊○○
    選任辯護人  李建賢  律師
    上  訴  人
    即  被  告  辛○○
    選任辯護人  陳信宏  律師
                舒正本  律師
右上訴人即被告等竊盜等案件，不服臺灣板橋地方法院八十九年度易字第一四五一號
，中華民國八十九年九月十八日，同年十月十三日第一審判決（起訴案號：臺灣板橋
地地方法院檢察署八十九年度偵字第四五六九、六○五九、六三一四號）提起上訴，
本院判決如左：
    主  文
原判決關於己○○、辛○○、戊○○、丙○○部分撤銷。
己○○共同攜帶兇器竊盜，處有期徒刑捌月。
辛○○、戊○○、丙○○故買贓物，各處有期徒刑陸月，如易科罰金，均以參佰元折
算壹日。
    事  實
一、己○○、丁○○（丁○○竊盜部分經原審判決後，丁○○提起上訴後，於本院調
    查中撤回上訴而確定）具姪叔之關係，二人意圖為自己不法之所有，於八十九年
    二月二十日凌晨一時許，由己○○駕駛自用小客車，搭載丁○○至台北縣三峽鎮
    ○○路二二二巷四五號前，見癸○○所有機型ＴＣＭＦＤ２５Ｅ１４、機號２４
    Ｅ２０１７０號之堆高機停放於該處，即由己○○在旁把風，而由丁○○持客觀
    上足以供為兇器之尖嘴鉗子一把，啟動該堆高機之電源，而竊取該部堆高機得逞
    。
二、戊○○、辛○○、丙○○三人分別明知由丁○○、丑○○、庚○○（丑○○、庚○○竊盜部分經原審判決後，丑○○、庚○○提起上訴後，於本院調查中撤回上
    訴而確定）、乙○○（另行審結）等人分別向其等所兜售之堆高機係屬來源不明
    之贓物，竟個別基於故買贓物之犯意，而予買受（詳細買受時間、地點，交易經
    過、價格，均詳如附表所示）。
三、嗣因丑○○及丁○○於八十九年二月二十五日十七時二十分許，在臺北縣樹林市
    ○○街○段二四之三Ｂ號（起訴書誤載為二四號之一三），將丁○○與己○○所
    竊得之前述堆高機以新臺幣（下同）十二萬元之價格出售予李世馨（另案由檢察
    官偵查），並約定將於同日十七時三十分許，至臺北縣樹林市○○街一０四之二
    號收取價款時，即為警當場查獲，並由丑○○及丁○○帶警至臺北縣樹林市○○
    街一０四之二號查獲前述堆高機，而循線查知上情。
四、案經臺北市政府少年警察隊移送及臺北縣警察局樹林分局報告臺灣板橋地方法院
    檢察署檢察官偵查起訴。
    理  由
一、被告己○○竊盜部分：
    訊據被告己○○就其於右揭時、地，由其駕駛自用小客車，搭載另被告丁○○至
    台北縣三峽鎮○○路二二二巷四五號前，見癸○○所有機型ＴＣＭＦＤ２５Ｅ１
    ４、機號２４Ｅ２０１７０號之堆高機停放於該處，另被告丁○○持客觀上足以
    供為兇器之尖嘴鉗子一把，啟動該堆高機之電源，而竊取該部堆高機之事實，固
    不諱言，核與被害人癸○○供述被竊之情節相符，並有贓物認領保管收據附卷可
    考；惟被告己○○矢口否認有何竊盜犯行，辯稱：伊雖有載另被告丁○○去該處
    ，但伊不知道另被告丁○○要偷堆高機，另被告丁○○下車伊就走了，另被告丁○○是說要還伊錢，伊才載另被告丁○○去的，伊與另被告丁○○有糾紛，另被
    告丁○○家與被告家鬧得不愉快云云。惟查，被告己○○與另被告丁○○共同竊
    取前述之堆高機之事實，業據另被告丁○○於警訊時供承不諱，另被告丁○○供
    稱：「警方於八十九年二月二十五日十七時二十分許，在臺北縣樹林市○○街○
    段二四之三Ｂ號查獲我與丑○○將如附表一編號四所示之堆高機以十二萬元出售
    予李世馨，尚未取得價款，並由我與丑○○帶警至臺北縣樹林市○○街一０四之
    二號尋獲之堆高機，係於八十九年二月二十一日凌晨一時許，由己○○開車載我
    至臺北縣三峽鎮○○路二二二巷四五號前虹冠染整廠前所竊，當時是我朋友己○○開車送我至上址，他等我竊得手後，再開車離開，我則開該部堆高機慢慢開至
    臺北縣樹林市○○街一０四之一號旁空地藏放，我是以尖嘴鉗啟動源竊得的；當
    時己○○他知道我欲前往上址竊堆高機，我也承諾若脫手該贓物即堆高機後，欲
    給予己○○一萬元；我與己○○一起去偷的，要去行竊堆高機時，我只叫他載我
    去行竊，得手之後，要分給他一萬元」等語（見被告丁○○於八十九年二月二十
    六日及八十九年三月九日之警訊筆錄，第四五六九號偵查卷第六十八頁、第七十
    四頁反面）；參以被告己○○與另被告丁○○間係侄叔之關係，業據被告陳明在
    卷，衡諸日常事理，另被告丁○○當無設詞誣陷被告己○○之理；果被告己○○
    陳稱其與另被告丁○○有糾紛，其二家相處不愉快屬實，則另被告丁○○欲行竊
    他人之堆高機焉有邀同被告己○○同往之理？果被告己○○確係於另被告丁○○
    下車後即行離去，則被告己○○復如何取得另被告丁○○所欲返還之錢？益證足
    證被告己○○前述否認犯行之所辯，要係事後卸責之詞，不足採信。被告己○○
    此部分事證明確，其犯行洵堪認定。
二、被告丙○○、戊○○、辛○○贓物部分：
    訊據被告丙○○、戊○○、辛○○贓三人，就其等分別於如附表所示之時、地，
    分別以如附表所示之交易經過及價格向另被告丁○○、丑○○、庚○○、乙○○
    等人購買如附表所示之堆高機之事實固不諱言，惟惟均矢口否認有何故買贓物犯
    行，被告丙○○辯稱：伊向另被告丁○○買時，不知堆高機是贓物，伊當時有向
    另被告丁○○要證明文件，另被告丁○○說過幾天再給我，另被告丁○○有說是
    店倒急著要處理云云；被告戊○○辯稱：渠當時亦不知該堆高機係贓物，渠有告
    知另被告丁○○先付七萬元，其餘八萬元開支票，堆高機交付後三日內須檢附發
    票及證明文件，渠亦因另被告丁○○一直未給發票而與之吵架云云；被告辛○○
    辯稱：伊當時亦不知該堆高機係贓物，伊於警局中並未說對車子有懷疑，另被告
    乙○○第一次來，因伊認另被告乙○○在上班怎會有堆高機，且該堆高機甚舊且
    未見車主或資料，故未成交，後來下午另被告乙○○帶老闆來，且因另被告乙○○係伊鄰居且與伊兒子與在同處上班云云。惟查：
（一）被告丙○○向另被告丁○○所購買如附表編號一所示之堆高機係壬○○所有，
      而於八十八年九月五日下午十八時許，在台北縣樹林市○○街二八○巷二之二
      號附近失竊，業據被害人壬○○於警訊、檢察官偵查時供陳明確，並有報案三
      聯單、堆高機品名、型號、揚高、引擎號碼等規格資料附卷可考（見第六三一
      四號偵查卷第十八、十九頁），足證被告丙○○向另被告丁○○所購買之堆高
      機確係贓物無訛；雖另被告丁○○於警訊時供稱：「丙○○不知道堆高機是我
      偷來的，但是他有向我要該部堆高機之來源證明，我向他說證明已經遺失了」
      等語（見丁○○於八十九年二月二十六日之警訊筆錄，附於四五六九號偵查卷
      第六十九頁），矧被告丙○○與另被告丁○○係認識二年半之結拜兄弟等情，
      業據被告丙○○於警訊時供明在卷，衡情被告丁○○當無設詞誣陷被告丙○○
      之理；被告丙○○既係另被告丁○○之結拜兄弟，則被告丙○○對另被告丁○○所從事之工作係非經營堆高機自無不悉之理，另被告丁○○既非經營堆高機
      卻持堆高機前來被告丙○○處兜售，復未提出該堆高機之出廠證明文件，此等
      情節均足令被告丙○○對於該堆高機係贓物生有認識，被告丙○○竟仍向另被
      告丁○○買受之，被告丙○○故買贓物之犯意至明；被告丙○○前述否認知贓
      之所辯，顯無足採。
（二）被告戊○○向另被告丁○○買受如附表編號二所示之之堆高機係甲○○所有，
      而於八十八年九月二十日七時許，在台北縣樹林市○○路○段一一○之七號失
      竊，業據被害人甲○○於警訊、檢察官偵查時供陳明確，並有報案三聯單、贓
      物認領保管收據、堆高機出廠證明書等件附卷可考（見第六三一四號偵查卷第
      二十至第二十二頁），足證被告戊○○向另被告丁○○所購買之堆高機確係贓
      物無訛；即被告戊○○於警訊時供稱「當初丁○○是說他朋友工廠倒閉，準備
      要廉賣堆高機，而我向外打聽結果，該型堆高機約值三十餘萬元，我願出十五
      萬元成交」等語（見第六三一四號偵查卷第十三頁反面至第十四頁）；另被告
      丁○○於警訊時亦證稱「戊○○知道係贓物，他有說怎麼這樣便宜」等語（見
      丁○○於八十九年三月九日之警訊筆錄，附於第六三一四號偵查卷第八頁）；
      被告戊○○既曾查詢該堆高機之市價遠高於其願向另被告丁○○所購買之價格
      ，且另被告丁○○於前來被告戊○○處兜售，復未提出該堆高機之出廠證明文
      件，此等情節均足令被告戊○○對於該堆高機係贓物生有認識，被告戊○○竟
      仍向另被告丁○○買受之，被告戊○○故買贓物之犯意至明；被告戊○○前述
      否認知贓之所辯，亦無足採。
（三）被告辛○○向另被告乙○○買受如附表編號三所示之之堆高機係子○○所有，
      而於八十九年二月二十日二十時許，在台北縣樹林市○○街○段二四之九號失
      竊，業據證人杜添勇於警訊時供述明確，並有證人杜添勇所書立之贓物認領保
      管收據附卷可考（見第四五六九號偵查卷第二十四頁），足證被告辛○○向另
      被告丁○○所購買之堆高機確係贓物無訛；即被告辛○○於警訊時亦供稱「這
      部堆高機之市價大約十萬元左右；乙○○第一次即於八十九年二月二十一日八
      時許來時，曾有懷疑過此部堆高機為贓物，但下午乙○○佯稱帶車主（即另被
      告丁○○）來賣車，我才相信應不是贓物，我購買堆高機時，並無該堆高機之
      執照、車籍資料或其他來源資料，我會買受係因車主同來及價值便宜」及於偵
      查中供稱「沒有向他們要來源證件」等語（分見第四五六九號偵查卷第十三頁
      正、反面、第十四頁）；被告辛○○既陳稱「乙○○第一次來，因伊認另被告
      乙○○在上班怎會有堆高機，且該堆高機甚舊且未見車主或資料，故未成交」
      等語，而同日下午另被告乙○○亦仍未攜該堆高機之資料前來，而被告辛○○
    亦未查明與另被告乙○○同行之人（即另被告丁○○）是否確為車主，被告辛○○則一反當初之質疑之態度而買受之，此情顯與一般事理顯有背；況被告辛○○自陳另被告乙○○與其兒子在同處上班，果係屬實，則被告辛○○對於另
      被告乙○○所從事之工作自無不知曉之理，而另被告乙○○竟帶同他人前來兜
      售堆高機，此等情節，已足令被告辛○○對於該堆高機係贓物生有認識，被告
      辛○○竟仍買受之，被告辛○○故買贓物之犯意至明；被告辛○○前述否認知
      贓之所辯，委無足採。
（四）綜上所述，本件被告丙○○、戊○○、辛○○部分事證明確，其等之犯行，均
      堪以認定。被告丙○○、戊○○、辛○○贓物犯行事證明確，既如上述，則被
      告戊○○、辛○○另請求鑑定其所購得之堆高機之價值若干，尚非必要，附此
      敘明。
四、按鉗子持之足以嚴重傷人，客觀上對於人之身體、生命構成威脅，自屬兇器之一
    種；是核被告四人所為，被告己○○係犯刑法第三百二十一條第一項第三款之攜
    帶兇器竊盜罪；被告丙○○、戊○○、辛○○所為係犯刑法第三百四十九條第二
    項之故買贓物罪。被告己○○就本件竊盜犯行與另被告丁○○間，有犯意聯絡及
    行為分擔，均為共同正犯。
五、原審認被告四人事證明確，予以論科，固非無見。惟查，本件被告己○○與另被
    告丁○○間，有犯意聯絡及行為分擔，均為共同正犯，惟原判決主文欄就被告己○○部分未載明共同之旨，顯有未洽（原判決主文欄就被告丑○○、丁○○、庚○○、乙○○部分亦均未載明共同連續之旨，亦有未洽，惟被告丑○○、丁○○
    、庚○○部分已撤回上訴，本院就該等部分已無從審究；另被告乙○○部分則另
    行判決）。另刑法第四十一條業已於九十年一月十日修正公布，修正後之刑法第
    四十一條規定，法定刑五年以下有期徒刑之罪，如諭知六個月以上之刑者，得易
    科罰金，原審就被告丙○○、戊○○、辛○○部分，未及適用修正後之刑法第四
    十一條，併為諭知易科罰金之折算標準，尚有未洽。本件被告四人上訴意旨否認
    犯罪，雖無足採，惟原判決有關本件被告四人之部分既有可議，即屬無可維持，
    應由本院將原判決有關本件被告四人之部分撤銷改判。爰審酌被告己○○年輕力
    壯，不思以正當方式賺錢謀生，竟意圖不勞而獲，另被告丙○○、戊○○、辛○○亦均因一時貪念，致均分別有本件之犯行，被告己○○所竊取之堆高機價值不
  菲，造成被害人財產上之重大損失，惡性匪淺，被告丙○○、戊○○、辛○○均
    明知上開堆高機係來源不明之贓物，竟分別予以故買，造成被害人尋獲失物之困
    難，並易助長竊風，被告等犯罪之動機、目的、手段、次數、犯罪所生之危害、
    犯罪後之態度等一切情狀，各量處如主文第二、三項所示之刑，並就被告丙○○
    、戊○○、辛○○部分諭知易科罰金之折算標準，以示懲儆。
六、至被告己○○與另被告丁○○共同行竊所用之尖嘴鉗子，係分別在渠等所竊得之
    堆高機上，並非被告己○○或另被告丁○○所有之物，業據另被告丁○○供明在
    卷，此外復查無證據足資證明尖嘴鉗子為被告己○○或另被告丁○○所有所有，
    且未扣案，爰不併為沒收之諭知，附此明。
據上論斷，應依刑事訴訟法第三百六十九條第一項前段、第三百六十四條、第二百九
十九條第一項前段，刑法第二十八條、第三百二十一條第一項第三款、第三百四十九
條第二項、修正後刑法第四十一條、罰金罰鍰提高標準條例第一條前段、第二條，判
決如主文。
本案經檢察官鄭龍照到庭執行職務。
中      華      民      國      九十      年      三    月    三十      日
                              臺灣高等法院刑事第十庭
                                  審判長法  官  溫  耀  源
                                        法  官  何  菁  莪
                                        法  官  林  銓  正
右正本證明與原本無異。
不得上訴。
                                        書記官  吳  美  貞
中      華      民      國      九十      年      四    月      三      日
附錄：本判決論罪科刑法條全文：
刑法第三百二十一條第一項第三款
犯竊盜罪而有左列情形之一者，處六月以上五年以下有期徒刑：
一、於夜間侵入住宅或有人居住之建築物、船艦或隱匿其內而犯之者。
二、毀越門扇、牆垣或其他安全設備而犯之者。
三、攜帶兇器而犯之者。
四、結夥三人以上而犯之者。
五、乘火災、水災或其他災害之際而犯之者。
六、在車站或埠頭而犯之者。
前項之未遂犯罰之。
刑法第三百四十九條第二項
收受贓物者，處三年以下有期徒刑、拘役或五百元以下罰金。
搬運、寄藏、故買贓物或為牙保者，處五年以下有期徒刑、拘役或科或併科一千元以
下罰金。
因贓物變得之財物，以贓物論。
附表：
┌──┬────────┬─────────┬───┬─────────┐
│編號│時間            │  地點            │買  主│   交易經過       │
├──┼────────┼─────────┼───┼─────────┤
│一  │八十八年九月十一│臺北縣三峽鎮○○路│丙○○│丑○○及丁○○將附│
│    │日              │三七號三五油漆行  │      │表一編號一所竊得之│
│    │                │                  │      │堆高機，以新臺幣（│
│    │                │                  │      │下同）二十萬元代價│
│    │                │                  │      │出售給丙○○，周森│
│    │                │                  │      │塗、丑○○及庚○○│
│    │                │                  │      │分別獲得十一萬、六│
│    │                │                  │      │萬及三萬元。      │
├──┼────────┼─────────┼───┼─────────┤
│二  │八十八年十月十二│桃園縣大溪鎮瑞興里│戊○○│丑○○及丁○○將附│
│    │日上午          │一鄰一之一八號    │      │表一編號二所竊得之│
│    │                │        │      │堆高機，以十五萬元│
│    │                │                  │      │代價出售予戊○○，│
│    │                │                  │      │取得現金七萬元及八│
│    │                │                  │      │萬元票款（嗣因存款│
│    │                │                  │      │不足遭退票），謝芳│
│    │                │                  │      │文及丁○○各得三萬│
│    │                │                  │      │五千元現金。      │
├──┼────────┼─────────┼───┼─────────┤
│三  │八十九年二月二十│臺北縣樹林市○○街│辛○○│丑○○、乙○○、林│
│    │一日十時許      │一０四之一號      │      │易宏及丁○○將附表│
│    │                │                  │      │一編號三所竊得之堆│
│    │                │                  │      │高機，以七萬元代價│
│    │                │                  │      │出售予辛○○，謝芳│
│    │                │                  │      │文、乙○○及庚○○│
│    │                │                  │      │各得二萬元，丁○○│
│    │                │                  │      │則得一萬元。      │
└──┴────────┴─────────┴───┴─────────┘


司法院資訊處製作；財團法人民間司法改革基金會備份。
